臺灣臺中地方法院刑事判決　　　　　　 95年度交訴字第299號
公　訴　人　臺灣臺中地方法院檢察署檢察官
被　　　告　丙○○
　　　　　　　　　　　8號
　　　　　　　　　　　6號3樓.
上列被告因業務過失致死案件，經檢察官提起公訴（95年度偵字
第26523號），本院合議庭裁定由受命法官獨任進行簡式審判程
序，判決如下：
    主    文
丙○○從事業務之人，因業務上之過失致人於死，處有期徒刑陸
月，如易科罰金，以銀元佰元即新臺幣玖佰元折算壹日。緩刑
貳年。
    犯罪事實
一、丙○○為吉祥如意交通股份有限公司（下稱吉祥如意公司）
    之司機，以駕駛營業用大貨車載運貨物為業，為從事駕駛業
    務之人，於民國九十五年四月二日上午十時許，駕駛吉祥如
    意公司所有之車牌號碼四七六—ＧＹ號營業用大貨車，沿臺
    中縣神岡鄉○○路八八七巷由北往南方向行駛，欲至臺中縣
    神岡鄉○○路與和睦路八八七巷口附近某處裝貨，於同日十
    時三十分許，行經臺中縣神岡鄉○○路與和睦路八八七巷口
    前之無號誌交岔路口，本應注意行經無號誌之交岔路口，應
    減速慢行，作隨時停車之準備、應注意車前狀況，並隨時採
    取必要之安全措施、汽車除行駛於單行道或指定行駛於左側
    車道外，在未劃標線之道路，應靠右行駛，且依當時情形，
    天候晴，為日間自然光線，路面鋪設柏油且乾燥、無缺陷等
    情形，無不能注意之情事，竟疏未注意於此，駕駛上開車輛
    行經無號誌交岔路口附近，未注意車前狀況，未減速慢行，
    且偏離道路左側駛入無號誌交岔路口內，適有林敬芳所騎乘
    車牌號碼Ｆ九Ａ—七一六號重型機車，搭載其子周富邦、長
    女周家華、次女周家欣，沿新興路行駛至該路口，二車因而
    發生擦撞，致林敬芳及周富邦、周家華、周家欣人車倒地，
    分別受有外傷之頸動脈剝離合併腦組織壞死、左膝、胸部及
    背挫傷合併背擦傷、右側橈骨生長板受傷、頭部外傷合併腦
    震盪、臉部多處撕裂傷、左小腿撕裂傷等傷害（涉犯過失傷
    害部分未據告訴），而林敬芳經緊急送醫救治，仍延至九十
    五年四月二十二日十時四十二分許不治死亡。嗣丙○○於車
    禍後，經路人報警處理，在有偵查權限之警察機關尚未發覺
    犯罪前，留在現場並主動向據報前來處理，有偵辦犯罪職務
    之臺中縣警察局豐原分局社口交通小隊警員坦承肇事，且自
    願接受裁判。
二、案經臺灣臺中地方法院檢察署檢察官據報相驗後，自動檢舉
    簽分偵辦。
    理    由
一、本件被告丙○○於準備程序中，先就上開犯罪事實為有罪之
    陳述，且所犯係死刑、無期徒刑、最輕本刑為三年以上有期
    徒刑以外之罪，經本院合議庭依刑事訴訟法第二百七十三條
    之一第一項之規定，裁定由法官一人獨任進行簡式審判程序
    ，先此敘明。
二、上揭事實，迭據被告丙○○於本院訊問時坦承不諱，核與證
    人即目擊現場車禍狀況之大貨車車上乘客陳正智於警詢時證
    述之情節相符（見相驗卷第五八頁），並經被害人林敬芳之
    夫甲○○、子周富邦、次女周家欣於警、偵訊指陳在卷（見
    相驗卷第九頁至第一四頁、第四九頁至第五一頁），復有道
    路交通事故現場圖、道路交通事故調查報告表（一）、（二
    ）、談話紀錄表、現場圖及現場照片等件在卷足佐（見相驗
    卷第一五頁至第三五頁、第七五頁至第九二頁）。而被害人
    林敬芳經送醫急救後，仍因本件車禍所致外傷之頸動脈剝離
    合併腦組織壞死等傷害，而於九十五年四月二十二日上午十
    時四十二分死亡，亦有童綜合醫院診斷證明書一紙及經檢察
    官督同檢驗員相驗屬實，製有相驗筆錄、相驗屍體證明書、
    驗斷書在卷可憑（見相驗卷第四九頁至第五一頁、第六二頁
    至第六九頁）。按行車速度，依速限標誌或標線之規定，無
    速限標誌或標線者，應依下列規定：二、行經設有彎道、坡
    路、狹路、狹橋、隧道、學校、醫院標誌之路段、道路施工
    路段、泥濘或積水道路、無號誌之交岔路口及其他人車擁擠
    處所，或因雨霧致視線不清或道路發生臨時障礙，均應減速
    慢行，作隨時停車之準備；另汽車行駛時，駕駛人應注意車
    前狀況，並隨時採取必要之安全措施；汽車除行駛於單行道
    或指定行駛於左側車道外，在未劃標線之道路，應靠右行駛
    。道路交通安全規則第九十三條第一項第二款、第九十四條
    第三項及第九十五條第一項前段均分別定有明文，被告既領
    有駕駛執照，對上開規定，自應知之甚詳，並為被告應行注
    意之事項，而本件車禍發生當時，現場係天候晴，為日間自
    然光線，路面鋪設柏油且乾燥、無缺陷等情，為前開道路交
    通事故調查表（一）所明載，被告並無不能注意之情事，詎
    其駕駛上開車輛行經無號誌交岔路口附近，竟疏未注意車前
    狀況，未注意車前狀況，未減速慢行，且偏離道路左側駛入
    無號誌交岔路口內，其駕車行為違反上開行車規定，自有過
    失，甚為明確。而本件車禍經送請臺灣省臺中縣區車輛行車
    事故鑑定委員會鑑定結果，亦同此認定而為肇事原因，有該
    鑑定委員會九十五年十一月八日中縣鑑字第０九五五五０三
    五六五號函所附鑑定意見書一份在卷可按（見相驗卷第一０
    ０頁至第一０二頁），益足為證。另被害人林敬芳因此車禍
    受有致外傷之頸動脈剝離合併腦組織壞死等傷害，經送醫急
    救後，延至九十五年四月二十二日上午十時四十二分死亡，
    已見前述，被告之過失駕駛行為與被害人林敬芳之死亡結果
    間，具有相當因果關係，亦足認定。綜此，本件事證已臻明
    確，被告犯行洵堪認定。
二、被告丙○○行為後，刑法及刑法施行法業於九十四年二月二
    日經總統以華總一義字第０九四０００一四九０一號令修正
    公布，並於九十五年七月一日施行。按行為後法律有變更者
    ，適用行為時之法律，但行為後之法律有利於行為人者，適
    用最有利於行為人之法律，現行刑法第二條第一項定有明文
    。此條規定乃與刑法第一條罪刑法定主義契合，而貫徹法律
    禁止溯及既往原則，係規範行為後法律變更所生新舊法律比
    較適用之準據法，是刑法第二條本身雖經修正，但刑法第二
    條既屬適用法律之準據法，本身尚無比較新舊法之問題，應
    一律適用裁判時之現行刑法第二條規定以決定適用之刑罰法
    律，先予辨明。又以本次刑法修正之比較新舊法，應就罪刑
    有關之共犯、未遂犯、想像競合犯、牽連犯、連續犯、結合
    犯，以及累犯加重、自首減輕暨其他法定加減原因（如身分
    加減）與加減例等一切情形，本於統一性及整體性原則，綜
    其全部罪刑之結果而為比較，亦有最高法院九十五年度第八
    次刑庭會議決議可資參照。是按：
（一）刑法第二百七十六條第二項之業務過失致死罪，法定刑得
      併科處銀元三千元以下罰金，據修正後刑法施行法增訂第
      一條之一：「中華民國九十四年一月七日刑法修正施行後
      ，刑法分則編所定罰金之貨幣單位為新臺幣。九十四年一
      月七日刑法修正時，刑法分則編未修正之條文定有罰金者
      ，自九十四年一月七日刑法修正施行後，就其所定數額提
      高為三十倍。但七十二年六月二十六日至九十四年一月七
      日新增或修正之條文，就其所定數額提高為三倍」及刑法
      第三十三條第五款修正為：「主刑之種類如下：五、罰金
      ：新臺幣一千元以上，以百元計算之」等規定，是依修正
      後之法律，刑法第二百七十六條第二項之業務過失致死罪
      所得併科處之罰金刑最高為新臺幣九萬元（三千元三十
      ）、最低為新臺幣一千元；然依被告丙○○行為時之刑罰
      法律，即罰金罰鍰提高標準條例第一條前段規定之提高倍
      數十倍及刑法第三十三條第五款規定之罰金最低額一元計
      算，該罪所得併科之罰金刑最高為銀元三萬元，最低額為
      銀元一元，若換算為新臺幣，最高額雖與新法同為新臺幣
      九萬元，然最低額僅為新臺幣三元。因此，比較上述修正
      前、後之刑罰法律，自應以被告行為時關於併科處罰金刑
      之法律較有利於被告。
（二）關於被告自首之問題，修正前刑法第六十二條規定「對於
      未發覺之罪自首而受裁判者，減輕其刑。但有特別規定者
      ，依其規定」，修正後刑法第六十二條則規定「對於未發
      覺之罪自首而受裁判者，得減輕其刑。但有特別規定者，
      依其規定」，此項變動影響行為人之刑罰法律效果，自屬
      刑法第二條第一項之「法律變更」。本件被告劉佳興自首
      之時間為新修正刑法生效前之九十五年六月二十一日，自
      應為新舊法比較，經比較新舊法結果，因修正前舊法規定
      為「必減」其刑，較有利於行為人，即新法之規定對於被
      告並無較為有利之情形，是依修正後刑法第二條第一項前
      段之規定，應適用被告行為時之法律，即應適用修正前刑
      法第六十二條之規定，減輕被告之刑。
（三）綜合上述各條文修正前、後之比較，揆諸前揭最高法院決
      議及修正後刑法第二條第一項前段、但書規定之「從舊從
      輕」原則，因被告丙○○所犯刑法第二百七十六條第二項
      之業務過失致死罪，依修正前刑法第三十三條第五款規定
      ，其法定得予併科處之罰金刑最低額度較低，且修正前刑
      法關於符合自首要件係規定為必減，綜其全部罪刑之比較
      ，自應一體適用被告行為時之法律，即修正前刑法之相關
      規定及罰金罰鍰提高標準條例第一條前段、修正前罰金罰
      鍰提高標準條例第二條規定，予以論處。
三、按刑法上所謂業務，係指個人基於其社會地位繼續反覆所執
    行之事務，其主要部分之業務固不待論，即為完成主要業務
    所附隨之準備工作與輔助事務，亦應包括在內，此有最高法
    院七十一年臺上字第一五五０號判例意旨可供參照。查本件
    被告丙○○於車禍事故發生時，領有職業大貨車駕照，擔任
    吉祥如意公司之大貨車司機，以駕車載貨運輸為業，已經被
    告供述在卷及有汽車駕駛執照附卷可憑（見相驗卷第七頁、
    第四六頁、第五０頁），揆諸前揭最高法院判例意旨，被告
    駕駛上開營業大貨車而在道路上行駛，反覆執行此等事務，
    自屬以駕駛為業務之人，是核被告所為，係犯刑法第二百七
    十六條第二項之業務過失致死罪。另被告於車禍發生後，經
    路人報警處理後留在現場，且向前來處理之臺中縣警察局豐
    原分局社口交通小隊警員坦承肇事，自願接受裁判等情，業
    經被告供陳在案（見本院九十六年一月三日簡式審判筆錄第
    第二頁），並有前開道路交通事故調查報告表（二）載明被
    告肇事後並未逃逸之情與臺中縣警察局豐原分局社口交通小
    隊道路交通事故肇事人自首情形紀錄表可憑（見相驗卷第一
    八頁、第三九頁），被告係對於未發覺之罪自首而受裁判，
    應依修正前刑法第六十二條前段之規定，減輕其刑。爰審酌
    被告之素行，其於本件車禍之過失程度，且因本件車禍導致
    被害人林敬芳傷重不治死亡，其所侵害者係他人之生命法益
    ，為個人法益中之最重要者，被告犯罪所生損害難謂輕微；
    惟念及被告已與被害者家屬就本案民事損害賠償部分達成和
    解，業經被害人之夫甲○○到庭陳述在卷（見本院九十六年
    一月三日準備程序筆錄第二頁），並有臺中縣神岡鄉調解委
    員會調解書一份附卷可稽，被告於警詢及偵審期間均能坦承
    犯行，對於所犯亦已深表悔悟，犯後態度良好等等一切情形
    ，量處如主文所示之刑，並依修正前刑法第四十一條第一項
    前段及原罰金罰鍰提高標準條例第二條之規定，諭知易科罰
    金之折算標準〔按涉及法院裁量權行使者，需於裁量權行使
    時，方有比較適用之問題，如易科罰金、易服勞役、緩刑、
    保安處分之宣告。故就一般綜合罪刑之結果而為比較，以決
    定罪刑之適用時，不需就易科罰金等列為比較，必迨已決定
    為緩刑、保安處分之宣告，或所處之刑得易科罰金或易服勞
    役時，始就各該緩刑、易科罰金等部分決定其適用標準。本
    件被告犯罪時之刑法第四十一條係規定「犯最重本刑為五年
    以下有期徒刑以下之刑之罪，而受六月以下有期徒刑或拘役
    之宣告，因身體、教育、職業、家庭之關係或其他正當由，
    執行顯有困難者，得以一元以上三元以下（按：業經修正前
    罰金鍰提高標準條例第二條提高一百倍）折算一日，易科罰
    金。但確因不執行所宣告之刑，難收矯正之效或難以維持法
    秩序者，不在此限。」；嗣於九十四年二月二日經修正公布
    ，並於九十五年七月一日施行，新刑法第四十一條修正為「
    犯最重本刑為五年以下有期徒刑以下之刑之罪，而受六個月
    以下有期徒刑或拘役之宣告者，得以新臺幣一千元、二千元
    或三千元折算一日，易科罰金。但確因不執行所宣告之刑，
    難收矯正之效，或難以維持法秩序者，不在此限。」，上開
    法律既有變更，經比較行為時法及裁判時法後，以行為時之
    修正前刑法關於易科罰金之規定對被告較為有利，依刑法第
    二條第一項前段之規定，自應適用修正前刑法第四十一條第
    一項前段規定，就對被告所處有期徒刑諭知易科罰金之折算
    標準，且無庸與前開之新舊刑法規定為綜合之比較〕。末查
    ，被告前未曾受有期徒刑以上刑之宣告，有刑案資料查註紀
    錄表及臺灣高等法院被告前案紀錄表在卷可按，其因過失致
    被害人於死，然犯後已與被害人家屬甲○○達成民事之和解
    ，業如前述，並表示願意給被告自新機會等語（見前揭簡式
    審判筆錄第四頁），故被告經此案科刑教訓後，當知警惕而
    無再犯之虞，本院綜核各情，認所宣告之刑以暫不執行為適
    當，爰併依最高法院九十五年度第八次刑事庭會議決議第七
    點之意旨，直接適用修正後刑法第七十四條第一項第一款之
    規定，為被告緩刑二年之宣告，以啟自新。
據上論斷，應依刑事訴訟法第二百七十三條之一第一項、第二百
九十九條第一項前段，刑法第二條第一項前段、第二百七十六條
第二項、修正前刑法第六十二條前段、第四十一條第一項前段、
刑法第七十四條第一項第一款，罰金罰鍰提高標準條例第一條前
段、修正前罰金罰鍰提高標準條例第二條，現行法規所定貨幣單
位折算新臺幣條例第二條，判決如主文。
本案經檢察官乙○○到庭執行職務。
中　　華　　民　　國　　96　　年　　1 　　月　　17　　日
                  臺灣臺中地方法院刑事第五庭
                      法  官  吳  崇  道
上正本證明與原本無異。
如不服本判決，應於送達後十日內向本院提出上訴狀（須附繕本
），上訴於臺灣高等法院臺中分院。
                      書記官  黃  舜  民
中　　華　　民　　國　　96　　年　　1 　　月　　17　　日
附錄論罪科刑法條
刑法第二百七十六條第二項
從事業務之人，因業務上之過失犯前項之罪者，處五年以下有期
徒刑或拘役，得併科三千元以下罰金。
